【裁判字號】    97,交聲,655
【裁判日期】    970430
【裁判案由】    違反道路交通管理處罰條例聲明異議
【裁判全文】
臺灣桃園地方法院刑事交通事件裁定     97年度交聲字第655號
原處分機關  交通部公路總局新竹區監理所
異  議  人  甲○○
即受處分人
上列異議人因違反道路交通管理處罰條例案件，對於交通部公路
總局新竹區監理所民國97年3 月6 日以桃監裁罰字第裁52-Z0000
0000號違反道路交通管理事件裁決書所為之處分（原舉發案號：
公警局交字第Z00000000號），聲明異議，本院裁定如下：
    主  文
原處分撤銷。
甲○○汽車駕駛人，汽車行駛於高速公路，而不遵管制之規定，
，處罰鍰新臺幣肆仟元，並記違規點數壹點。
    理  由
一、原處分意旨略以：異議人即受處分人甲○○所有之車牌號碼
    6653-RY 號自小客車，於民國96年11月15日15時26分，由徐
    健宏駕駛行經國道1 號南下51公里處，因「行駛路肩（非開
    放時段）」違反道路交通管理事件，經內政部警政署國道公
    路警察局第一警察隊以公警局交字第Z00000000 號舉發通知
    單，並檢附錄影照片逕行舉發，復異議人不服上開舉發，於
    96年12月28日向交通部公路總局新竹區監理所（下稱原處分
    機關）提出申訴後，原處分機關經調查事實無訛，於97年3
    月6 日依違反道路交通管理處罰條例第33條第1 項第9 款及
    道路交通管理事件統一裁罰基準表之規定，填掣桃監裁罰字
    第裁52-Z00000000號裁決書，以相同事由裁處罰鍰新臺幣（
    下同）4,000 元等語。
二、異議意旨詳如附件聲明異議狀所載。
三、按高速公路及快速公路交通管制規則第9條第1項第2 款規定
    「汽車行駛高速公路，不得在路肩上行駛」。次按汽車行駛
    於高速公路，不遵使用限制、禁止、行車管制及管理事項之
    管制規則而未依規定使用路肩者，處汽車駕駛人新臺幣3 千
    元以上6 千元以下罰鍰；又汽車駕駛人有上開行為時，除依
    原條款處罰鍰外，並記違規點數1 點，道路交通管理處罰條
    例第33條第1項第9款、第63條第1項第1款分別定有明文。
四、經查：
（一）異議人即受處分人甲○○所有之車牌號碼6653-RY 號自小
      客車，於民國96年11月15日15時26分之非開放路肩行駛時
      段，行經國道1 號南下51公里處之路肩，並經內政部警政
      署國道公路警察局第一警察隊檢附錄影照片並掣單逕行舉
      發等情，為異議人於聲明異議書狀所坦認，並有內政部警
      政署國道公路警察局96年12月7 日公警局交字第Z0000000
      0 號舉發通知單、內政部警政署國道公路警察局第一警察
      隊97年4 月28日公警一交字第0970171442號函及檢附之錄
      影翻拍照片3 張在卷可稽，堪信為真實。
（二）按「路肩」指設於車道之外側，路面邊線與護欄或邊溝間
      之部分，高速公路及快速公路交通管制規則第 2條第16款
      定有明文。而國道一號公路南下車道之上開路段開放行駛
      路肩時間為10時至14時、16至19時，並於49.5公里處設有
      每日「10-14」、「16-19」開放小型車行駛路肩之標誌牌
      乙節，有開放小型車行駛路肩標誌牌照片 1張在卷可憑，
      足認高速公路主管機關在本件異議人之違規地點前，已依
      規定設置相關標誌，且設置之標誌、字體大小適中、顏色
      醒目、設置之地點亦無任何遮蔽物，已足使經過該路段之
      用路人均能注意該標誌之記載，自無無法注意之情事，是
      駕駛人自有能力注意開放路肩行駛限制標誌之可能，異議
      人上開所辯，委無可採。
（三）綜上所述，本件異議人所有之車輛確有道路交通管理處罰
      條例第33條第1 項第9 款所規定行駛於高速公路，違規行
      駛路肩之行為無訛。
五、又按本條例之處罰，受舉發違反道路交通管理事件之受處罰
    人，認為受舉發之違規行為應歸責他人者，應於舉發違反道
    路交通管理事件通知單應到案日期前，檢附相關證據及應歸
    責人相關證明文件，向處罰機關告知應歸責人，處罰機關應
    即另行通知應歸責人到案依法處理。逾期未依規定辦理者，
    仍依本條例各該違反條款規定處罰，道路交通管理處罰條例
    第85條第1 項亦有明文。是如駕駛人在道路上有違反前述規
    定之違規行為，為警當場攔停者，處罰機關固應對汽機車之
    駕駛人為處罰；惟若舉發機關並非當場對該部汽機車攔停，
    而對汽機車所有人為掣單舉發，如經舉發之汽機車所有人在
    舉發通知單上所載之應到案日期前到案，並告知處罰機關該
    名違規駕駛人姓名，即依前開規定處罰該名違規駕駛人，而
    如汽機車所有人未於應到案日期前到案或雖於應到案日期前
    到案，而未告知處罰機關實際之違規駕駛人者，處罰機關仍
    應對車輛所有人加以處罰。依異議人聲明異議狀所載，本件
    駕駛人雖為徐健宏，則本件之違規人並非異議人甲○○本人
    ，然異議人既為本件違規車輛之車主，而異議人既未依上開
    規定向處罰機關陳明更正受裁罰人，則處罰機關仍逕行處罰
    車輛所有人即受處分人，自無違誤，併予敘明。
六、原處分機關依道路交通管理處罰條例第33條第1 項第9 款及
    違反道路交通管理事件統一裁罰基準表等規定，裁處異議人
    罰鍰4,000 元，依法固屬有據。惟漏未依道路交通管理處罰
    條例第63條第1 項第1 款規定並記點數1 點，尚有未洽。本
    件異議雖無理由，惟原處分既有前述可議，即屬無法維持而
    應由本院予以撤銷，並另依道路交通管理處罰條例第33條第
    1 項第9 款、第63條第1 項第1 款裁處罰鍰4,00 0元，並記
    違規點數1 點，以資適法。
七、據上論斷，應依道路交通管理處罰條例第87條第2 項、道路
    交通案件處理辦法第20條前段，裁定如主文。
中    華    民    國    97    年     4    月    30    日
                      交通法庭    法  官  羅國鴻
以上正本證明與原本無異。
如不服本裁定，應於送達後5 日內，向本院提出抗告狀。
                                書記官  戴育萍
中    華    民    國    97    年    5     月    5     日


司法院資訊處製作；財團法人民間司法改革基金會備份。
